【裁判字號】    89,簡上,53
【裁判日期】    890630
【裁判案由】    侵權行為損害賠償
【裁判全文】
臺灣屏東地方法院民事判決  八十九年度簡上字第五十三號
    上  訴  人  乙○○
    上  訴  人  甲○○
    訴訟代理人  尤中瑛律師
    複  代理人  張瓊文律師
右當事人間請求侵權行為損害賠償事件，上訴人對於中華民國本院八十八年度屏簡字
第五三三號第一審判決提起上訴，本院判決如左：
    主      文
原判決關於駁回上訴人乙○○後開第二項之訴及訴訟費用部分均廢棄。
上訴人甲○○應給付上訴人乙○○新台幣貳萬壹仟元。
上訴人甲○○之上訴駁回。
第一、二審訴訟費用由上訴人甲○○負擔五分之一，餘由上訴人乙○○負擔。
    事      實
甲、上訴人乙○○方面：
一、聲明：如主文所示。
二、陳述：除與原審判決書所載者相同茲予引用外，補稱：
    民國八十七年九月二十一日自屏東醫院出院後曾在回去看診二、三次，此外，大
    多看中醫為多。
三、證據：援用原審之立證方法，並聲請訊問證人謝金妹。
乙、上訴人甲○○方面：
一、聲明：
  (一)原判決不利於上訴人甲○○部分，應予廢棄。
  (二)右廢棄部分，上訴人乙○○第一審之訴駁回。
  (三)上訴人乙○○之上訴駁回。
二、陳述：
  (一)兩造於八十七年九月十八日十九時三十分許在上訴人乙○○家中發生爭執，但上
    訴人乙○○卻於翌日即十九日方至屏東醫院診斷驗傷，並不合理，且遲至九月二
    十一日二十一時才向屏東縣警察局屏東分局大同派出所報案，更有違常情。
  (二)依上訴人乙○○黃女在大同派出所之指述：「廖鍵與甲○○衝進院子裡，廖鍵就
    抓住我雙手，甲○○就從我後面用手打我的頭，及抓傷我的左手臂，造成我的頭
    痛想吐，左手臂挫傷」。上訴人乙○○在偵查中復稱：「我先被她先生抓住雙手
    ，他自後徒手打我，又抓傷我」。但上訴人乙○○在刑事庭卻稱；「甲○○進門
    就開始打了，廖鍵就捉住我雙手，讓甲○○一直打我頭，然後轉頭就走了。」由
    上訴人乙○○上開陳述，當可看出其指述上訴人甲○○在一進入大門後，便直接
    與上訴人乙○○發生肢體衝突。然證人楊廷埔卻證稱，「他們之間站的距離約一
    、二公尺」，足證上訴人乙○○指述情節與證人所見，互有出入。
  (三)再屏東醫院出具之驗傷單並無記載上訴人乙○○有頭部外傷，且醫師何良知在原
    審亦證述：「住院期間觀察她的意識狀態都很清楚，是以頭痛、頭昏、噁心等症
    狀，是病人主述，病人住院期間依記錄看不出有嘔吐的現象」等語。由此當可看
    出上訴人乙○○指述上訴人甲○○毆打其頭部之行為與客觀之事實不符，應屬憑
    空捏造。
  (四)至於上訴人乙○○左手臂所受之傷害，更非上訴人甲○○所為。蓋依上訴人乙○
    ○指述，如其雙手被廖鍵抓住，則在其毫無反抗之力下，上訴人甲○○又豈會僅
    抓傷其左手臂而已。再者，如上訴人乙○○遭上訴人甲○○自後方毆打，於慣用
    右手之習慣下，上訴人乙○○受傷之部位應在其身體右側部位，而非在其左手臂
    。如上訴人乙○○遭上訴人甲○○自右側前方（乙○○雙手為廖鍵抓住，故無正
    面攻擊之可能），則其受傷之部位應在其身體右側；如遭自左側毆打，則其所受
    傷痕方向應係由內側往外側方向，絕非與其左手臂平行或由左上臂外側朝內側發
    生。
  (五)綜上所述，上訴人乙○○指述遭上訴人甲○○毆打之情節，不僅前後不一，且其
    指述受傷之部位與醫院之診斷證明書不符，更何況上訴人乙○○左上臂受傷之情
    形與其指訴之毆打情節不符，縱上訴人甲○○刑事傷害罪責已告確定並執行完畢
    ，仍得審酌右開證據認定事實。
  (六)另本件事情之發生，係上訴人乙○○未能認清事實，誤認其配偶有逾矩之行為而
    牽累上訴人甲○○，並散播對上訴人甲○○不利之行為，破壞其之婚姻關係，方
    致其偕同其夫前往理論。故縱使上訴人甲○○應負損害賠償之責任，上訴人乙○
    ○就其受傷之結果，至少應負有百分之五十之責任，自依民法第二百一十七條第
    一項規定，而應減輕上訴人甲○○之賠償金額。
三、證據：援用原審之立證方法。
丙、本院依職權調閱本院八十七年度易字第一九九九號刑事卷宗。
    理      由
一、上訴人乙○○起訴主張：上訴人甲○○與訴外人即上訴人甲○○之配偶廖鍵於八
    十七年九月十八日下午七時三十分許至上訴人乙○○位於屏東市鵬程里光大四巷
    九六號住處，由廖鍵捉住上訴人乙○○雙手，而由上訴人甲○○毆打上訴人乙○
    ○頭部、抓傷上訴人乙○○左手臂，致上訴人受有頭部外傷、左上臂四處瘀挫傷
    （分別為二乘零點二公分、二乘五乘零點三公分、十一乘零點三公分、八乘零點
    三公分），上訴人甲○○故意致上訴人乙○○受傷，而支出醫療費用新台幣（下
    同）一千二百零九元、因傷頭昏住院未能照顧二名稚齡子女而支出扥育費用一個
    月三萬六千元、又因之未能工作損失一個月薪資一萬八千元，共計五萬五千二百
    零九元，爰依侵權行為法律關係訴請上訴人甲○○賠償上開金額等語。
二、上訴人甲○○則以：八十七年九月十八日下午七時三十分許雖與配偶廖鍵在上訴
    人乙○○位於屏東市鵬程里光大四巷九六號住處，與上訴人乙○○發生爭執，惟
    並未出手毆打上訴人乙○○，不知其所受之傷從何而來，由上訴人乙○○報案、
    偵查及審理中指述情節不一，又與證人楊廷埔所陳互有出入，及醫師所證係上訴
    人乙○○主述症狀，且驗傷診斷書所載傷勢亦與上訴人乙○○指述毆打部位相異
    ，足證上訴人乙○○指述遭上訴人甲○○毆打一節不實；另即使上訴人甲○○應
    負賠償責任，惟本件係因上訴人乙○○誤認上訴人甲○○與其配偶有逾矩之行為
    而致，上訴人乙○○至少應負百分之五十之責任，應依民法第二百一十七條第一
    項規定減輕上訴人甲○○之賠償金額等語，資為抗辯。
三、上訴人乙○○主張：上訴人甲○○與廖鍵於八十七年九月十八日下午七時三十分
    許至上訴人乙○○位於屏東市鵬程里光大四巷九六號住處，由廖鍵捉住上訴人乙
    ○○雙手，而由上訴人甲○○毆打上訴人乙○○頭部、抓傷上訴人乙○○左手臂
    ，致上訴人受有頭部外傷、左上臂四處瘀挫傷（分別為二乘零點二公分、二乘五
    乘零點三公分、十一乘零點三公分、八乘零點三公分）之事實，上訴人甲○○則
    予否認，並以前揭情詞置辯。經查：
  (一)上訴人甲○○自承：「．．．（上訴人乙○○）後來經常打電話給我老公譭謗我
    名譽，說我跟她老公怎麼樣及一些不堪入耳的話，我就跟我老公去找她理論，因
    言語起衝突，．．．」（參見本院八十七年度易字第一九九九號刑事卷宗第十五
    頁）；證人廖鍵亦陳：「當天是我帶我太太去找她理論，這位乙○○說一些不三
    不四的話，我太太和她先生有染．．．我就帶我太太去跟她理論，後來他就吵起
    來了．．．」（參見同上刑事卷第十五頁）；證人楊廷埔證稱：「那天我只聽到
    有人在吵架，好像是在吵外遇的事情，吵的很兇，我好奇就走過去他們家門口瞄
    一下，只看到乙○○和一男一女在爭吵，它們之間站得距離約一、二公尺，．．
    ．」（參見同上刑事卷第三十二頁）。準此，上訴人甲○○與其配偶廖鍵為上訴
    人乙○○譭謗其名譽及影響其婚姻之事，於八十七年九月十八日下午七時許至上
    訴人乙○○位於屏東市鵬程里光大四巷九六號住處，兩造為此發生激烈爭執一節
    ，堪信屬實。
  (二)再由上訴人乙○○所陳於右揭時地遭廖鍵捉住原告雙手，而由上訴人甲○○毆打
    其頭部乙情，參諸其提出之診斷證明書二份，該紙於八十七年九月十九日應診之
    驗傷診斷書記載「左上臂瘀挫傷（抓痕），分別為二乘零點二公分、二乘五乘零
    點三公分、十一乘零點三公分、八乘零點三公分四處，．．推定受傷時間為八十
    七年九月十八日晚上七時三十分左右」（參見同上刑事卷內警卷），另於八十七
    年九月二十二日應診之診斷證明書記載「頭部外傷」（參見同上刑事卷內偵查卷
    第七頁），再證人即屏東醫院醫師何良知結證稱：「九月十九日之病歷記錄並沒
    有外傷，九月二十二日是頭痛、頭昏、噁心、嘔吐等是有頭部傷害症狀，但並沒
    有明顯外傷，於是我們進一步檢查，因她意識清楚，只做例行檢查，沒有做腦部
    檢查，只做血液常規、生化常規、心電圖檢查，是住院的檢查，住院期間觀察她
    的意識狀態都很清楚，目前並沒有達到腦震盪的狀態，腦震盪是以有短暫的意識
    喪失準，有腦部受傷是以頭痛、頭昏、噁心等症狀，是病人主述，並沒有客觀標
    準，尚需進一步觀察，目前是輕微腦部外傷，．．．九月二十日病人之症狀是頭
    痛、頭暈、噁心、嘔吐等．．．」（參見原審卷第四十九頁）。徵諸上訴人乙○
    ○於屏東醫院就診時間係於與上訴人甲○○發生激烈爭執一至四日後，而所受傷
    勢亦與上訴人乙○○指述情節大致相符；復參諸上訴人乙○○為此住院數日，進
    行數項檢查，衡情若無頭痛、頭昏、噁心、嘔吐等頭部傷害症狀，並不致偽稱症
    狀而住院；再頭部為外力所傷本非必然有外傷，亦非立即出現症狀，於九月十八
    日當日上訴人乙○○若無明顯頭部外傷，其自未告知醫師尋求診斷，則驗傷診斷
    書自無該記載，而迨嗣後出現症狀始就醫，亦與常情無違；況由證人何良知所陳
    ，上訴人乙○○輕微頭部外傷，尚未達短暫喪失意識腦震盪之程度，由其頭部受
    傷係以頭痛、頭昏、噁心等症狀而言，並無客觀標準等語，故上訴人乙○○於例
    行檢查時尚無明顯症狀，即符常情。繼佐以兩造於右揭時地為上訴人乙○○是否
    譭謗上訴人甲○○名譽及影響婚姻之事發生極激烈爭執，是上訴人乙○○主張於
    右揭時地遭上訴人甲○○所傷之情事，尚足採信。再者，上訴人乙○○就於右揭
    時地遭上訴人甲○○所傷之事提起刑事告訴，本院八十七年度易字第一九九九號
    判決亦同此認定，且確定在案，業經本院調閱該刑事卷宗查核屬實。
  (三)另證人廖鍵固證稱：「．．．我就把她們二人拉開，我就帶我太太（即上訴人甲
    ○○）回去了」（參見同上刑事卷第十五頁），惟其為上訴人甲○○之配偶，與
    其利害關係至鉅，其證言自非可遽信；又證人楊廷埔則證稱：「．．．當時因為
    我只瞄一下就走了，後來怎麼樣，我就不知道了」（參見同上刑事卷第三十二頁
    ），顯示其並未目睹兩造爭執及肢體衝突全部過程，是其所證即便與上訴人乙○
    ○指述情節間有差異，自係當然。至上訴人乙○○所述情節縱使與驗傷診斷書所
    載傷勢或有相異，然審之爭執及肢體衝突狀況混亂，上訴人乙○○未必對於上訴
    人甲○○及廖鍵所在位置及所為各節記憶清晰，況衡諸三人間互動位置或有變化
    ，自未能以所載傷勢差異否認上訴人甲○○傷害情事。職是，上訴人甲○○所辯
    各節，尚屬難採。
四、按因故意或過失，不法侵害他人之權利者，負損害賠償責任；不法侵害他人之身
    體或健康者，對於被害人因此喪失或減少勞動能力或增加生活上之需要時，應負
    損害賠償責任，民法第一百八十四條第一項、第一百九十三條第一項分別定有明
    文。本件上訴人甲○○於右揭時地故意毆打上訴人乙○○致傷，則上訴人乙○○
    所受傷害與上訴人甲○○之故意行為間顯有相當因果關係至明，則上訴人乙○○
    本於侵權行為之法律關係，訴請上訴人甲○○負損害賠償責任，尚非無據。爰審
    酌上訴人乙○○得請求之賠償數額如次：
  (一)醫療費用部分：上訴人乙○○主張其因遭上訴人甲○○毆打，致受有頭部外傷、
    左上臂四處瘀挫傷（分別為二乘零點二公分、二乘五乘零點三公分、十一乘零點
    三公分、八乘零點三公分），共支出醫療費用一千二百零九元等情，並提出診斷
    證明書二份及醫療費用收據等件為證，再經原審函屏東醫院查詢其就診及住院病
    歷資料，復經證人何良知醫師證稱在卷（參見原審卷第十頁至第十五頁、第二十
    八頁至三十九頁、第四十九頁、第五十七頁至第六十一頁、第七十頁至第七十二
    頁）等，上訴人乙○○主張支出醫療費用一千二百零二元，應屬可採。
  (二)減少勞動能力損失部分：上訴人乙○○主張其因上開傷勢，一個月無法工作，損
    失一個月薪資一萬八千元等情，業據其提出在職證明書一份為證（參見原審卷第
    八頁），且為上訴人甲○○所不爭執（參見原審卷第六十五頁）。本院審酌上訴
    人乙○○所受傷勢、證人何良知醫師所述：上訴人乙○○主述有頭痛、頭昏、噁
    心、嘔吐等頭部傷害症狀，只有輕微頭部外傷，尚需進一步觀察，住院期間意識
    狀態清楚，並沒有達到腦震盪的狀態等語（參見原審卷第四十九頁）及屏東醫院
    函復之上訴人乙○○就診及住院病歷資料等（參見原審卷第二十八頁至第三十九
    頁），上訴人乙○○主張因上開傷勢一個月無法工作，損失薪資一萬八千元，足
    堪採信。
  (三)扥育費用：上訴人乙○○主張因傷頭昏住院未能照顧二名稚齡子女而支出扥育費
    用一個月三萬六千元一節，亦經其提出收據一份（參見原審卷第十七頁）為佐，
    並聲請訊問證人謝金妹結證：「（上訴人乙○○）住院五天，我幫他帶二個小孩
    白天及晚上，她出院也幫她帶二個小孩全天，．．．」（參見原審卷第八十頁）
    、「八十七年間乙○○因被他人打傷住院，我幫她帶二個小孩，第一次五天六千
    元，她出院後，因常頭痛，我又幫她帶二個小孩一個月三萬元，均是帶白天及晚
    上」
    （參見本院八十九年六月一日準備程序筆錄）。本院審諸上訴人乙○○因上開傷
    勢，致有頭痛、頭昏、噁心、嘔吐等症狀，因而住院數日，又一個月無法工作，
    故上訴人乙○○因之未能照顧二名稚齡子女而支出扥育費三萬六千元，此係其因
    而增加生活上之需要，是其主張支出該筆扥育費用三萬六千元，堪信為實。
五、按損害之發生或擴大，被害人與有過失者，法院得減輕賠償金額，或免除之，民
    法第二百十七條定有明文。再按過失相抵之原則，須被害人對於賠償義務人請求
    賠償損害時，因被害人之行為，與賠償義務人之行為，為損害之共同原因，對於
    損害之發生或擴大以助力，而與損害之發生與擴大有相當因果關係者，始有其適
    用（最高法院七十一年度台上字第七四九號、八十六年度台上字第三四一號判決
    意旨參照）。上訴人甲○○抗辯：即使本事件屬實，亦係因上訴人乙○○誤認其
    與上訴人乙○○之配偶有逾矩之行為而致，上訴人乙○○至少應負百分之五十之
    責任，應依民法第二百一十七條第一項規定減輕上訴人甲○○之賠償金額等語。
    惟查，即便上訴人乙○○對於上情有所誤認，但此與上訴人甲○○故意毆傷上訴
    人乙○○之舉，毫不相涉，上訴人甲○○並未能以上訴人乙○○誤認為由作為其
    出手毆打之合理緣由，即上訴人乙○○之誤認誠非所致損害之共同原因，而予損
    害之發生有因果關係。從而，上訴人乙○○即使對上情有所誤認，亦不符上開民
    法第二百十七條所定之與有過失。是上訴人甲○○上開所辯，自不足採。
六、綜上所述，上訴人乙○○依民法第一百八十四條第一項、第一百九十三條第一項
    規定，訴請上訴人甲○○給付醫療費用一千二百零九元、工作損失一萬八千元及
    扥育費用三萬六千元，合計為五萬五千二百零九元，於法有據，應予准許。原審
    判決上訴人甲○○應給付上訴人乙○○三萬四千二百零九元部分，於法並無不合
    ，惟於超過三萬四千二百零九元部分為上訴人乙○○敗訴之判決，尚有未洽，上
    訴人乙○○上訴意旨指摘原判決不當，求予廢棄改判，為有理由，爰由本院予以
    廢棄改判，如主文第二項；至上訴人甲○○上訴意旨指摘原判決不當，求予廢棄
    改判，為無理由，應予駁回其上訴。
七、結論：本件上訴人乙○○之上訴為有理由，上訴人甲○○之上訴為無理由，依民
    事訴訟法第四百三十六條之一第三項、第四百五十條、第四百四十九條第一項、
    第七十九條但書，判決如主文。
中      華      民      國    八十九    年      六      月     三十     日
                                    臺灣屏東地方法院民事第一庭
~B審判長法官  李麗芳
~B法      官  沈佳宜
~B法      官  洪乙心
右為正本係照原本作成。
本判決不得上訴。
~B法院書記官  蘇聰藝
中      華      民      國    八十九    年      七      月     一       日


司法院資訊處製作；財團法人民間司法改革基金會備份。
